臺灣臺北地方法院簡易民事判決
111年度北簡字第6412號
原      告  郭永城  
被      告  徐中義  

上列當事人間債務人異議之訴事件，本院於民國一百一十一年八
月十七日言詞辯論終結，判決如下︰
    主    文
臺灣臺北地方法院一一一年度司執字第三六三九四號損害賠償事
件之強制執行程序應予撤銷。
訴訟費用新臺幣壹仟元由被告負擔。
    事    實
甲、原告方面：
一、聲明：如主文第一項所示。
二、陳述略稱：
  ㈠緣被告徐中義於臺灣新北地方法院（下稱新北地院）一○九年
    度訴字第二二四五號民事判決結果對原告負有新臺幣（下同
    ）五萬三千一百二十八元之債務，其明知自己名下無任何財
    產可供給付予原告，卻於民國一百一十一年三月二十五日以
    本院一一○年度訴字第三四一號民事判決所判命原告給付被
    告之五萬元向本院聲請強制執行原告之財產，然兩相抵銷後
    係被告積欠原告款項，爰依強制執行法第十四條規定提起本
    件訴訟。
　㈡對本院一一一年度司執字第三六三九四號執行卷沒有意見；
    新北地院一○九年度訴字第二二四五號以被告未繳上訴費駁
    回上訴，被告抗告亦遭駁回，新北地院一○九年度訴字第二
    二四五號民事判決已經確定，原告的房子卻還被查封，要求
    撤銷執行程序，因為被告主張的債權已被抵銷，尤其被告沒
    有任何還款能力，所以原告也只能用抵銷的方法。
三、證據：提出新北地院一○九年度訴字第二二四五號民事判決
    影本一件及確定證明書影本一件為證。
乙、被告方面：
一、聲明：原告之訴駁回。
二、陳述略稱：
  ㈠本件被告認為原告所提之訴訟為無理由。原告浪費司法資源
    ，於法不符，縱使判決確定也須依法執行扣押，被告有車子
    、房子及工作，被告依法聲請強制執行。
　㈡對本院一一一年度司執字第三六三九四號執行卷沒有意見；
    新北地院一○九年度訴字第二二四五號以被告未繳上訴費駁
    回上訴，被告抗告亦遭駁回，新北地院一○九年度訴字第二
    二四五號民事判決已經確定，那都是法院判的，被告覺得臺
    灣的司法有問題。　
三、證據：提出新北地院通知書一件、新北地院函影本一件、本
    院民事執行處函影本一件、民事聲明異議狀影本一件及新北
    地院一一一年度重小字第一八四八號民事裁定影本一件為證
    。
丙、本院依職權調閱本院一一一年度司執字第三六三九四號執行
    卷，並電詢新北地院關於該院一○九年度訴字第二二四五號
    民事判決是否確定事宜。
    理    由
一、程序方面：按所謂專屬管轄，係指法律規定某類事件專屬一
    定法院管轄之謂。凡法律規定某類事件僅得由一定法院管轄
    者，縱未以法文明定「專屬管轄」字樣，仍不失其專屬管轄
    之性質。又執行名義成立後，如有消滅或妨礙債權人請求之
    事由發生，債務人得於強制執行程序終結前，向執行法院對
    債權人提起異議之訴，強制執行法第十四條第一項前段定有
    明文。是以提起債務人異議之訴，應向執行法院為之，顯已
    由該法明定此類事件應由執行法院管轄，性質上自屬專屬管
    轄（最高法院九十八年度台抗字第三十八號裁判意旨參照）
    。經查，本件被告向本院聲請強制執行（本院一一一年度司
    執字第六四一二號），本院為執行法院自有管轄權，合先敘
    明。
二、按執行名義成立後，如有消滅或妨礙債權人請求之事由發生
    ，債務人得於強制執行程序終結前，向執行法院對債權人提
    起異議之訴。如以裁判為執行名義時，其為異議原因之事實
    發生在前訴訟言詞辯論終結後者，亦得主張之。執行名義無
    確定判決同一之效力者，於執行名義成立前，如有債權不成
    立或消滅或妨礙債權人請求之事由發生，債務人亦得於強制
    執行程序終結前提起異議之訴。強制執行法第十四條第一項
    、第二項定有明文。次按民法第三百三十四條第一項規定：
    「二人互負債務，而其給付種類相同，並均屆清償期者，各
    得以其債務，與他方之債務，互為抵銷。但依債之性質不能
    抵銷或依當事人之特約不得抵銷者，不在此限。」、同法第
    三百三十五條第一項規定：「抵銷，應以意思表示向他方為
    之。其相互間債之關係，溯及最初得為抵銷時，按照抵銷數
    額而消滅。」。又抵銷乃主張抵銷者單方之意思表示即發生
    效力，而使雙方適於抵銷之二債務，溯及最初得為抵銷時，
    按照抵銷數額同歸消滅之單獨行為，且僅以意思表示為已足
    ，原不待對方之表示同意，此觀民法第三百三十四條、第三
    百三十五條規定自明（最高法院一○○年度台上字第二○一一
    號判決意旨參照）。再按民事訴訟法第二百七十七條規定：
    「當事人主張有利於己之事實者，就其事實有舉證之責任，
    」。復按原告對於自己主張之事實已盡證明之責後，被告對
    其主張，如抗辯其不實並提出反對之主張者，則被告對其反
    對之主張，亦應負證明之責，此為舉證責任分擔之原則，最
    高法院十八年上字第二八五五號裁判意旨參照。又原告於起
    訴原因已有相當之證明，而被告於抗辯事實並無確實證明方
    法，僅以空言爭執者，當然認定其抗辯事實之非真正，而應
    為被告不利益之裁判，最高法院十八年上字第一六七九號裁
    判意旨參照。
三、經查：㈠兩造前因侵權行為損害賠償事件，分別經新北地院
    以一○九年度訴字第二二四五號民事判決判命本件被告應賠
    償本件原告五萬三千一百二十八元及利息、另以一一○年度
    訴字第三四一號民事判決判命本件原告應賠償本件被告五萬
    元及利息，且該二判決均已確定，有原告提出新北地院一○
    九年度訴字第二二四五號民事判決及確定證明書，及本院依
    職權調閱本院一一一年度司執字第三六三九四號執行卷內所
    附新北地院一一○年度訴字第三四一號民事判決及確定證明
    書可稽；㈡被告聲請以本院一一一年度司執字第三六三九四
    號對原告為強制執行，然原告以其對被告之債權高於被告對
    原告之債權為由行使抵銷權，經核閱前揭兩份確定判決內容
    ，堪認原告主張為真實，原告自得行使抵銷權並聲請撤銷執
    行程序，是原告依上開法律關係，請求撤銷本院一一一年度
    司執字第三六三九四號強制執行程序，應屬有據。
四、從而，原告基於抵銷抗辯，依強制執行法第十四條之規定提
    出本件債務人異議之訴，其請求為有理由，應予准許。
五、本件訴訟費用額，依後附計算書確定如主文所示金額。 
六、本件事證已臻明確，兩造其餘攻擊防禦方法，於本判決結果
    不生影響，爰不一一論述，併此敘明。
七、據上論結，原告之訴為有理由，依民事訴訟法第七十八條，
    判決如主文。
中　　華　　民　　國　　111 　年　　9 　　月　　15　　日
                              臺北簡易庭
                              法      官  文衍正
以上正本係照原本作成。
如對本判決不服，須於判決送達後二十日內向本庭（臺北市重慶
南路一段一百二十六巷一號）提出上訴狀。（須按他造當事人之
人數附繕本）。如委任律師提起上訴者，應一併繳納上訴審裁判
費。
中　　華　　民　　國　　111 　年　　9 　　月　　15　　日
                              書  記  官  高秋芬
訴訟費用計算書：
項        目             金  額（新臺幣）        備  註 
第一審裁判費　　           1,000元
合　　　　計　　     　    1,000元